【裁判字號】    97,小上,101
【裁判日期】    971126
【裁判案由】    損害賠償
【裁判全文】
臺灣臺北地方法院民事判決             97年度小上字第101號
上  訴  人  甲○○
被上訴人    乙○○
上列當事人間請求損害賠償事件，上訴人對於中華民國97年6 月
12日本院臺北簡易庭97年度北小字第2012號第一審小額民事判決
提起上訴，本院判決如下：
    主  文
上訴駁回。
第二審訴訟費用新臺幣壹仟伍佰元由上訴人負擔。
    理  由
一、按對於小額程序之第一審裁判上訴，非以其違背法令為理由
    ，不得為之。其上訴狀應記載上訴理由，表明下列各款事項
    ：(一)原判決所違背之法令及其具體內容，(二)依訴訟資料可認
    為原判決有違背法令之具體事實。民事訴訟法第436 條之24
    第2 項、第436 條之25分別定有明文。又對於小額程序之第
    一審判決，依上訴意旨足認上訴為無理由，得不經言詞辯論
    為之，亦為民事訴訟法第436 條之29第2 款所明定。
二、上訴意旨如附件所示。
三、本件上訴人提起上訴，形式上已指摘原審違背經驗法則、論
    理法則、採證法則，應認已符合民事訴訟法第436 條之24第
    2 項之規定，其提起上訴，即屬合法。
四、上訴人指摘原審違背經驗法則、論理法則、採證法則，無非
    係以：憲法、特別法優於普通法，法官應知之甚詳，此為眾
    所週知之事，毋庸舉證，且法官應依據當事人所提書狀詳為
    審究，依法審理，其擅用其他法律，即為故意為之，原審認
    上訴人未能證明被上訴人故意為之，自與經驗法則、論理法
    則、採證法則有違為其論據。經查：
  (一)按具體個案有無犯罪被害人保護法之適用，屬法律解釋問題
    ，而法律之解釋原即有不同之見解，不得僅以法官認定無犯
    罪被害人保護法之適用，即遽論法官有違背職務不適用法律
    之故意。查被上訴人所為96年度補字第604 號補費裁定，係
    以訴外人邱惠敏所涉偽造文書等罪嫌，業經臺灣臺北地方法
    院檢察署以94年度偵字第22144 號為不起訴處分為由，認定
    上訴人與邱惠敏間損害賠償事件並無犯罪被害人保護法之適
    用，被上訴人就是否適用犯罪被害人保護法既已詳為審認，
    並敘明理由，即難指摘其故意不適用犯罪被害人保護法，上
    訴人仍應就被上訴人有違背職務不適用法律之故意負舉證之
    責，上訴人就此既未舉證以實其說，原審認定上訴人未能證
    明被上訴人故意為之，自與經驗法則、論理法則、採證法則
    無所違背。
  (二)次按被害人得依法律上之救濟方法，除去其損害，而因故意
    或過失不為之者，公務員不負賠償責任，此項規定，不論公
    務員之違背職務係出於故意或過失，均有其適用，觀諸民法
    第186 條第2 項規定即明。亦即公務員所執行之職務，法律
    多設有救濟方法，如：對於行政處分得為訴願或提起行政訴
    訟，對於法院之裁判得提起抗告或上訴，以防止或除去公務
    員因侵權行為所致之損害，如被害人因故意或過失不依此方
    法謀求救濟，不論公務員之違背職務出於故意或過失，公務
    員均不負賠償責任。本件上訴人主張被上訴人違反犯罪被害
    人保護法第28條第1 項暫免繳納訴訟費用規定，以96年度補
    字第604 號裁定命上訴人繳納裁判費，並進而駁回其請求，
    侵害其訴訟權。惟查：上訴人於收受被上訴人所為補費裁定
    後，得於10日內就該裁定關於核定訴訟標的價額部分提起抗
    告，而其如因未遵期繳納裁判費經裁定駁回起訴，亦得於收
    受該駁回裁定後10日內提起抗告，補費裁定或駁回起訴裁定
    如有不當，法律已設有抗告程序可資救濟，上訴人自應此抗
    告程序謀求救濟。依此，不論原審認定上訴人未能證明被上
    訴人故意為之是否違反經驗法則、論理法則、採證法則，其
    結論均無二致，即仍應以上訴人不依抗告程序謀求救濟，被
    上訴人不負賠償責任為由，駁回上訴人在第一審之訴，上訴
    人所為指摘既不影響本件判決結果，其求予廢棄改判，自難
    准許。
  (三)承上，原審認定上訴人未能證明被上訴人故意為之，並未違
    反經驗法則、論理法則、採證法則，且其認定是否違反經驗
    法則、論理法則、採證法則，於本件判決結果不生影響，上
    訴意旨指摘原判決不當，求予廢棄改判，為無理由，應予駁
    回。
五、綜上，原審判決並無上訴人所指違背法令情事，上訴人提起
    上訴，指摘原審判決不當，求予廢棄改判，依其上訴意旨，
    足認其上訴為顯無理由，爰不經言詞辯論程序，逕以判決駁
    回之。
六、本件第二審訴訟費用，確定為如主文第2項所示金額。
七、據上論結，本件上訴無理由，依民事訴訟法第436 條之32第
    1 項、第2 項、第449 條第1 項、第436 條之29第2 款、第
    436 條之19第1 項、第78條，判決如主文。
中    華    民    國    97    年    11    月    26    日
                  民事第二庭    審判長法  官  朱漢寶
                                      法  官  吳定亞
                                      法  官  陳秀貞
以上正本係照原本作成
本判決不得上訴
中    華    民    國    97    年    11    月    26    日
                                      書記官  劉碧輝


司法院資訊處製作；財團法人民間司法改革基金會備份。
